臺灣臺中地方法院民事判決      
 111年度中簡字第691號
原      告  黃永興  
訴訟代理人  鄧雲奎律師
被      告  蔡義雄  
訴訟代理人  蔡欣儀  
上列當事人間請求損害賠償事件，本院於民國111年7月18日言詞
辯論終結，判決如下：
   主       文
原告之訴駁回。
訴訟費用由原告負擔。
    事實及理由
一、原告主張：原告擬開設洗車廠，遂委由信義房屋臺中國光店
    居間向被告承租承租臺中市○○區○○路0段000號1至3樓房屋（
    下稱系爭房屋），兩造並於民國110年9月14日經公證簽立租
    賃契約（下稱系爭租約），原告已給付被告一個月租金36,0
    00元、保證金72,000元、及給付信義房屋國光店仲介服務費
    18,000元，依據系爭租約第2條約定：「租賃期限自110年10
    月15日起至112年10月14日止，甲方（即被告）點交乙方（
    即原告）之日起至110年10月14日止為裝修期，不收租金」
    、第3條約定：「租金每月36,000元，…，保證金72,000元」
    ，第9條約定：「甲方將提供新的冷氣3台予乙方，新冷氣費
    用由甲方負擔」，惟原告於房租起算日前1日即110年10月14
    至系爭房屋現址，竟發覺現場有鷹架未拆除、鐵捲門密碼遭
    變更、且未裝設冷氣而有無法使用之情形，經原告通知訴外
    人即被告訴訟代理人蔡欣儀（下稱蔡欣儀）後，被告仍拒未
    處理，被告既未依423條規定交付合於所約定使用、收益之
    租賃物予承租人，且經原告催告仍未履行，則原告自得以起
    訴狀繕本送達為為解除租賃契約之意思表示，為此，爰依民
    法第226條、259條法律關係，請求被告賠償原告損害共126,
    000元（計算式：36000＋72000＋18000＝126000）。並聲明：
    被告應給付原告126,000元及自起訴狀繕本送達翌日起至清
    償日止，按週年利率百分之5計算式之利息。
二、被告則以：兩造於110年9月14日訂立系爭契約後，因原告有
    裝設招牌之需，被告遂應原告要求交付鐵門遙控器一副，其
    後原告又於110年9月23日、同年月29日要求被告提供系爭契
    約中所無之一樓廚房瓦斯爐及二、三樓落地窗簾，另110年1
    0月2日則反鎖一樓後門致師傅無法入內施工，又110年10月3
    日則逕自置放大型魚缸干預裝潢工程之進行，再經被告於10
    月6日訂購冷氣，並與師傅討論施工方法及考量當時供五停
    二限水狀況，而向原告表明被告願意自費裝設水塔後，已於
    同年10月8日取得原告同意後將交屋期延後為110年10月17日
    ；至10月14日鐵捲門固無法開啟，然原告乃於110年9月14日
    即取得系爭房屋鑰匙，且被告則於簽約後未再至系爭房屋，
    則鐵捲門損害實與被告無關；嗣被告於110年10月14日經信
    義房屋仲介通知原告欲終止契約，原告並於同日晚間9時40
    分再以LINE通知被告欲終止契約之情事，則系爭契約既已於
    當日終止，且因不可歸責於被告之事由而終止，則原告再請
    求被告賠償其損害，即非有據。並聲明：原告之訴駁回。
三、得心證之理由
　㈠原告主張向被告承租系爭房屋，兩造於110年9月14日經公證
    簽立系爭租約，原告則已給付被告一個月租金36,000元、保
    證金72,000元等情，為被告所不爭執，應堪認為真實。
　㈡原告主張係因可歸責於被告之事由，致系爭租約無法如期交
    屋，而經原告解除系爭租約，則為被告所否認，並以前詞置
    辯，故本件爭點厥為：系爭房屋之交屋期限為何日？系爭租
    約何時終止？原告請求被告賠償其損害是否有理由？
　1.按對話人為意思表示者，其意思表示，以相對人了解時，發
    生效力。民法第94條定有明文。查蔡心儀有與原告討論交屋
    期限事宜，有被告提出之光碟譯文附卷可參，而原告就私文
    書之真正亦未爭執（本院卷第162頁），且其等當日對話內
    容如下：（討論裝設水塔）
　　蔡欣儀：喔...那你是預計幾號開幕阿？
　　被  告：我現在根本沒辦法動，也沒辦法預定開幕時間。
　　蔡心儀：那如果說，我跟你，就是我們是，他是說15號會
　　        好，可是之後還要拆那個鷹架，可能又要一個工作
　　        天，所以我們如果抓17日你覺得，禮拜日，你覺得
　　        OK嗎？
　　被  告：我是可以阿，對對對，我是OK啦，看乾脆要用就一
　　        次就好（台語）
　　…
　　蔡心儀：可是工班一直不願意，因為他說這樣子的話會超過
　　        15號，他說怕，到時候，如果房客...
　　被  告：沒關係啦，我這邊OK。
    …
　　蔡心儀：反正最晚不會拖到17啦，你懂我意思嗎？
　　被  告：好，OKOKOK。
　　有光碟及譯文附卷可考（本院卷第143至147頁），既然原告
    已同意被告設置水塔，且於經被告解釋工期後，就完工日即
    10月17日亦數次表示同意，甚且表示一次用到好等語，堪認
    原告於瞭解水塔之需要及工期後仍同意被告要約內容，則被
    告抗辯：經原告同意而將系爭房屋交屋期限延長至110年10
    月17日，即屬有據，原告主張：因可歸責於被告之事由致未
    如期交屋，並非可取。原告固另主張：被告所提對話內容不
    完全，有下半部，原告並未同意延長交屋期限等語，然此部
    分原告並未能再舉證以佐其說（本院卷第198頁），則原告
    此部分主張，舉證尚有未足，即非可採。
　2.此外，原告又提出10月15日現場照片（本院卷第191至193頁
    ）主張系爭房屋鷹架未拆、冷氣未裝、遙控器壞了，被告無
    法如期於10月17日交屋等語。然此部分原告亦未再提出其他
    證據以佐其說，尚屬原告主觀臆測之詞，仍難認可採；況原
    告已於110年10月14日晚間9時40分已以LINE通知被告終止契
    約，有「我也正式告訴你，公證的合約我將提出終止告訴」
    之LINE對話譯文附卷可考，佐以原告於110年10月15日經被
    告表示收悉仲介人員轉述原告終止合約之意思後，仍向被告
    稱「那你清楚，今天開始我的營業損失」等語，益徵原告於
    110年10月14日已為終止契約之意思表示，否則實無向被告
    提出損害賠償要求之必要；準此，既然原告已為終止系爭租
    約之意思表示，並經被告於LINE中收悉亦未為反對之意思表
    示，則系爭租約業已終止，是被告自無再依約給付之必要，
    從而，原告再主張被告實際上無法於110年10月17日交屋，
    仍無從遽為有利於原告之認定。
　3.繼續性之契約已開始履行者，為免徒增法律關係之複雜，如
    無因嗣後之債務不履行情事，使契約關係溯及消滅之必要，
    原則上雖應以終止之方法消滅其契約關係，惟究不得因此即
    謂已履行之繼續性契約，當事人均不得行使解除權。於繼續
    性質之租賃契約，民法債編「租賃」，就承租人之終止權，
    固已有特別規定，但在出租人依約交付合於債之本旨之租賃
    物與承租人前，承租人要非不得依法行使解除權，以解除租
    賃契約（最高法院102年度台上字第1447號民事判決要旨參
    照）。查原告起訴時固主張被告並未依約交付合與債之本旨
    之租賃物，故以起訴狀繕本送達被告為解除契約之意思表示
    等語，然查，系爭租約既已於110年10月14日終止，業經本
    院認定如前，自無復為解除之可能，是原告此部分主張，仍
    非可採。
四、綜上，兩造合意將交屋期限延展至110年10月17日，且系爭
    契約業已於110年10月14日終止，原告又未能舉證證明有何
    可歸責於被告之事由而終止，則原告依民法第226條、第259
    條規定請求原告負債務不履行之損害賠償之責，即難認有據
    ，為無理由，應予駁回。
五、訴訟費用負擔之依據：民事訴訟法第78條。
中　　華　　民　　國　　111 　年　　8 　　月　　16　　日
                  臺灣臺中地方法院臺中簡易庭
                                  法  官  陳航代
以上為正本，係照原本作成。
如不服本判決，應於送達後20日內，向本院提出上訴狀並表明上
訴理由，如於本判決宣示後送達前提起上訴者，應於判決送達後
20日內補提上訴理由書（須附繕本）。如委任律師提起上訴者，
應一併繳納上訴審裁判費。
中　　華　　民　　國　　111 　年　　8 　　月　　17　　日
                                  書記官  陳羿方